---
title: "Anàlisi de Components Principals"
author: "Paula Solé Vallés"
date: "`r Sys.Date()`"
output:
  word_document: default
  html_document: default
---

```{r setup, include=FALSE}
knitr::opts_chunk$set(echo = TRUE)
library(tidyverse)
library(readxl)
library(limma)
library(gridExtra)
```

# Obtenció de les dades

```{r}
# Set working directory
setwd('/Volumes/ftp/Paula Sole/processed_data')

# Upload files
PA_log <- read.table('PA_dataframe_log.txt', sep="\t")
AR_log <- read.table('AR_dataframe_log.txt', sep="\t")

Luk_dataframe <- read.table('Luk_dataframe.txt', sep="\t")
Not_dataframe <- read.table('Not_dataframe.txt', sep="\t")

```

# PCA segons teixit

## PA

Treballem amb les dades *normalitzades* de PA tant de Lukullus com Notabillis i dels 3 tipus d'anàlisi (paràmetres fisiològics, transcriptòmica i metabolòmica). En els conjunts de dades amb que treballem les variables es disposen en columnes i les mostres, en files.

Modifiquem el dataframe de manera adequada per a realitzar el PCA.

```{r}
# Save group names
groups_PA <- row.names(PA_log)
print(groups_PA)
# Create uniform names for the samples
groups_PA <- gsub("(LUK|NOT)_(C|S).*", "\\1_\\2", groups_PA)
print(groups_PA)

# Convert the dataframe to numeric values
PA_log <- apply(PA_log, 2, as.numeric)
row.names(PA_log) <- groups_PA

# Delete columns with NA
columns_NA <- colSums(is.na(PA_log)) > 0
index_columns_NA <- which(columns_NA)
print(index_columns_NA)
PA_log <- PA_log[, -index_columns_NA]
```

Realitzem el PCA i visualitzem el resultat.

```{r}
# Filter the constant columns
PA_log <- PA_log[, apply(PA_log, 2, var) != 0]

# Perform the PCA
PCA_PA <- prcomp(PA_log, center = TRUE, scale. = TRUE)

# Summary of the result
summary(PCA_PA)

# Dataframe with the PCA result and the groups variable
PCA_PA_df <- data.frame(PC1 = PCA_PA$x[,1], PC2 = PCA_PA$x[,2], Grupo = groups_PA)

# Graphic
ggplot(PCA_PA_df, aes(x = PC1, y = PC2, color = groups_PA)) +
  geom_point(size = 3) +
  labs(title = "PCA PA", x = "PC1", y = "PC2", color = "Groups")
```

Realitzem d'un biplot:

```{r}
scores <- as.data.frame(PCA_PA$x)
loadings <- as.data.frame(PCA_PA$rotation)

# Scale the loadings so that they are displayed correctly in the biplot
scale_factor <- max(abs(scores$PC1), abs(scores$PC2)) / max(abs(loadings$PC1), abs(loadings$PC2))
loadings <- loadings * scale_factor

# Create the biplot with ggplot2
ggplot() +
  geom_point(data = scores, aes(x = PC1, y = PC2), color = "blue", size = 3) +  # Samples
  geom_segment(data = loadings, aes(x = 0, y = 0, xend = PC1, yend = PC2), 
               arrow = arrow(length = unit(0., "cm")), color = "red") +  # Variables arrows
   geom_text(data = loadings, aes(x = PC1, y = PC2, label = rownames(loadings)), 
          color = "red", vjust = 1.5) +  # variables Labels
  labs(title = "PA Biplot", x = "PC1", y = "PC2") +
  theme_minimal()
```

## AR

Treballem amb les dades *normalitzades* de AR tant de Lukullus com Notabillis i dels 3 tipus d'anàlisi (paràmetres fisiològics, transcriptòmica i metabolòmica). En els conjunts de dades amb que treballem les variables es disposen en columnes i les mostres, en files.

Modifiquem el dataframe de manera adequada per a realitzar el PCA.

```{r}
# Save group names
groups_AR <- row.names(AR_log)
print(groups_AR)
groups_AR <- gsub("(LUK|NOT)_(C|S).*", "\\1_\\2", groups_AR)
print(groups_AR)

# Convert the dataframe to numeric values
AR_log <- apply(AR_log, 2, as.numeric)
row.names(AR_log) <- groups_AR

# Delete columns with NA
columns_NA <- colSums(is.na(AR_log)) > 0
index_columns_NA <- which(columns_NA)
print(index_columns_NA)
AR_log <- AR_log[, -index_columns_NA]
```

Realitzem el PCA i visualitzem el resultat.

```{r}
# Filter the constant columns
AR_log <- AR_log[, apply(AR_log, 2, var) != 0]

# Perform the PCA
PCA_AR <- prcomp(AR_log, center = TRUE, scale. = TRUE)

# Summary of the result
summary(PCA_AR)

# Dataframe with the PCA result and the groups variable
PCA_AR_df <- data.frame(PC1 = PCA_AR$x[,1], PC2 = PCA_AR$x[,2], Grupo = groups_AR)

# Graphic
ggplot(PCA_AR_df, aes(x = PC1, y = PC2, color = groups_AR)) +
  geom_point(size = 3) +
  labs(title = "PCA AR", x = "PC1", y = "PC2", color = "Groups")
```

Realitzem d'un biplot:

```{r}
scores <- as.data.frame(PCA_AR$x)
loadings <- as.data.frame(PCA_AR$rotation)

# Scale the loadings so that they are displayed correctly in the biplot
scale_factor <- max(abs(scores$PC1), abs(scores$PC2)) / max(abs(loadings$PC1), abs(loadings$PC2))
loadings <- loadings * scale_factor

# Create the biplot with ggplot2
ggplot() +
  geom_point(data = scores, aes(x = PC1, y = PC2), color = "blue", size = 3) +  # Samples
  geom_segment(data = loadings, aes(x = 0, y = 0, xend = PC1, yend = PC2), 
               arrow = arrow(length = unit(0., "cm")), color = "red") +  # Variables arrows
   geom_text(data = loadings, aes(x = PC1, y = PC2, label = rownames(loadings)), 
          color = "red", vjust = 1.5) +  # variables Labels
  labs(title = "AR Biplot", x = "PC1", y = "PC2") +
  theme_minimal()
```

# Segons genotip

## *Lukullus*

Treballem amb les dades de *Lukullus* tant de PA com AR i dels 3 tipus d'anàlisi (paràmetres fisiològics, transcriptòmica i metabolòmica). En els conjunts de dades amb que treballem les variables es disposen en columnes i les mostres, en files.

Modifiquem el dataframe de manera adequada per a realitzar el PCA.

```{r}
# Save group names
groups_LUK <- row.names(Luk_dataframe)
print(groups_LUK)
groups_LUK <- gsub(".*(C|S)_(AR|PA).*", "\\1_\\2", groups_LUK)
print(groups_LUK)

# Convert the dataframe to numeric values
Luk_dataframe <- apply(Luk_dataframe, 2, as.numeric)
row.names(Luk_dataframe) <- groups_LUK

# Delete columns with NA
columns_NA <- colSums(is.na(Luk_dataframe)) > 0
index_columns_NA <- which(columns_NA)
print(index_columns_NA)
Luk_dataframe <- Luk_dataframe[, -index_columns_NA]
```

Realitzem el PCA i visualitzem el resultat.

```{r}
# Filter the constant columns
Luk_dataframe <- Luk_dataframe[, apply(Luk_dataframe, 2, var) != 0]
# Scale the data
Luk_df_scaled <- scale(Luk_dataframe)

# Perform the PCA
PCA_LUK <- prcomp(Luk_df_scaled, center = TRUE, scale. = TRUE)

# Summary of the result
summary(PCA_LUK)

# Dataframe with the PCA result and the groups variable
PCA_LUK_df <- data.frame(PC1 = PCA_LUK$x[,1], PC2 = PCA_LUK$x[,2], Grupo = groups_LUK)

# Graphic
ggplot(PCA_LUK_df, aes(x = PC1, y = PC2, color = groups_LUK)) +
  geom_point(size = 3) +
  labs(title = "PCA LUK", x = "PC1", y = "PC2", color = "Groups")
```

Realització d'un biplot:

```{r}
scores <- as.data.frame(PCA_LUK$x)
loadings <- as.data.frame(PCA_LUK$rotation)

# Scale the loadings so that they are displayed correctly in the biplot
scale_factor <- max(abs(scores$PC1), abs(scores$PC2)) / max(abs(loadings$PC1), abs(loadings$PC2))
loadings <- loadings * scale_factor

# Create the biplot with ggplot2
ggplot() +
  geom_point(data = scores, aes(x = PC1, y = PC2), color = "blue", size = 3) +  # Samples
  geom_segment(data = loadings, aes(x = 0, y = 0, xend = PC1, yend = PC2), 
               arrow = arrow(length = unit(0., "cm")), color = "red") +  # Variables arrows
   geom_text(data = loadings, aes(x = PC1, y = PC2, label = rownames(loadings)), 
          color = "red", vjust = 1.5) +  # variables Labels
  labs(title = "Lukullus Biplot", x = "PC1", y = "PC2") +
  theme_minimal()
```

## *Notabilis*

Treballem amb les dades de *notabilis* tant de PA com AR i dels 3 tipus d'anàlisi (paràmetres fisiològics, transcriptòmica i metabolòmica). En els conjunts de dades amb que treballem les variables es disposen en columnes i les mostres, en files.

Modifiquem el dataframe de manera adequada per a realitzar el PCA.

```{r}
# Save group names
groups_NOT <- row.names(Not_dataframe)
print(groups_NOT)
groups_NOT <- gsub(".*(C|S)_(AR|PA).*", "\\1_\\2", groups_NOT)
print(groups_NOT)

# Convert the dataframe to numeric values
Not_dataframe <- apply(Not_dataframe, 2, as.numeric)
row.names (Not_dataframe) <- groups_NOT

# Delete columns with NA
columns_NA <- colSums(is.na(Not_dataframe)) > 0
index_columns_NA <- which(columns_NA)
print(index_columns_NA)
Not_dataframe <- Not_dataframe[, -index_columns_NA]
```

Realitzem el PCA i visualitzem el resultat.

```{r}
# Filter the constant columns
Not_dataframe <- Not_dataframe[, apply(Not_dataframe, 2, var) != 0]
# Scale the data
Not_df_scaled <- scale(Not_dataframe)

# Perform the PCA
PCA_NOT <- prcomp(Not_df_scaled, center = TRUE, scale. = TRUE)

# Summary of the result
summary(PCA_NOT)

# Dataframe with the PCA result and the groups variable
PCA_NOT_df <- data.frame(PC1 = PCA_NOT$x[,1], PC2 = PCA_NOT$x[,2], Grupo = groups_NOT)

# Graphic
ggplot(PCA_NOT_df, aes(x = PC1, y = PC2, color = groups_NOT)) +
  geom_point(size = 3) +
  labs(title = "PCA NOT", x = "PC1", y = "PC2", color = "Groups")
```

Realització d'un biplot:

```{r}
scores <- as.data.frame(PCA_NOT$x)
loadings <- as.data.frame(PCA_NOT$rotation)

# Scale the loadings so that they are displayed correctly in the biplot
scale_factor <- max(abs(scores$PC1), abs(scores$PC2)) / max(abs(loadings$PC1), abs(loadings$PC2))
loadings <- loadings * scale_factor

# Create the biplot with ggplot2
ggplot() +
  geom_point(data = scores, aes(x = PC1, y = PC2), color = "blue", size = 3) +  # Samples
  geom_segment(data = loadings, aes(x = 0, y = 0, xend = PC1, yend = PC2), 
               arrow = arrow(length = unit(0., "cm")), color = "red") +  # Variables arrows
   geom_text(data = loadings, aes(x = PC1, y = PC2, label = rownames(loadings)), 
          color = "red", vjust = 1.5) +  # variables Labels
  labs(title = "Notabilis Biplot", x = "PC1", y = "PC2") +
  theme_minimal()
```

# Exportació dels resultats

Guardem els gràfics en format png:

```{r}
png(file="~/Desktop/PCA/PCA2_plots.png", width=600, height=200)

par(mfrow=c(2,2))

plot1<- ggplot(PCA_PA_df, aes(x = PC1, y = PC2, color = groups_PA)) +
  geom_point(size = 3) +
  labs(title = "PCA PA", x = "PC1", y = "PC2", color = "Groups")

plot2 <- ggplot(PCA_AR_df, aes(x = PC1, y = PC2, color = groups_AR)) +
  geom_point(size = 3) +
  labs(title = "PCA AR", x = "PC1", y = "PC2", color = "Groups")

plot3 <- ggplot(PCA_LUK_df, aes(x = PC1, y = PC2, color = groups_LUK)) +
  geom_point(size = 3) +
  labs(title = "PCA LUK", x = "PC1", y = "PC2", color = "Groups")

plot4 <- ggplot(PCA_NOT_df, aes(x = PC1, y = PC2, color = groups_NOT)) +
  geom_point(size = 3) +
  labs(title = "PCA NOT", x = "PC1", y = "PC2", color = "Groups")

grid.arrange(plot1, plot2, plot3, plot4, ncol = 2, nrow = 2)

dev.off()

```
