---
title: "Anàlisi de Components Principals"
author: "Paula Solé Vallés"
date: "`r Sys.Date()`"
output: html_document
---

```{r setup, include=FALSE}
knitr::opts_chunk$set(echo = TRUE)
library(tidyverse)
library(readxl)
library(limma)
```

Abans de realitzar la integració, realitzem un Anàlisis de Components Principals per assegurar-nos que els diferents grups en que es classifiquen les nostres dades es separen.
Per a fer-ho utilitzem els 3 blocs de dades que tenim:
- Transcriptòmica
- Metabolòmica
- Paràmetres fisiològics

# Obtenció de les dades

```{r}
# Set working directory

setwd('/Volumes/ftp/Paula Sole')

# Upload files
transcriptomics <- read_excel("FPKM_tomate_inundacion_all.xlsx")
metabolites_PA <- read_excel("Summary_metabolites_hormones_2019_luk&not_PA.xlsx",sheet = "Full2")
metabolites_AR <- read_excel("Summary_metabolites_hormones_2019_luk&not_AR.xlsx",sheet = "duplicat")
physiological <- read_excel("Summary_Physiological_parameters_lukullus_notabilis_PA_2019.xlsx", sheet = "Full3")

```

Separem les dades segons els grups de mostres:
```{r}
# Set the row names for the dataframe
transcriptomics <- as.data.frame(transcriptomics)
rownames(transcriptomics) <- transcriptomics$Locus
# Remove the first column as it’s now used as row names
transcriptomics <- transcriptomics[-1]

# PA dataset
transcriptomics_PA <- transcriptomics[, grepl("PA", colnames(transcriptomics))]
transcriptomics_PA <- t(transcriptomics_PA)

# AR dataset
transcriptomics_AR <- transcriptomics[, grepl("AR", colnames(transcriptomics))]
transcriptomics_AR <- t(transcriptomics_AR)

# Luk dataset
transcriptomics_Luk <- transcriptomics[, grepl("Lukullus", colnames(transcriptomics))]
transcriptomics_Luk <- t(transcriptomics_Luk)

# Not dataset
transcriptomics_Not <- transcriptomics[, grepl("Lukullus", colnames(transcriptomics))]
transcriptomics_Not <- t(transcriptomics_Not)
```


```{r}
head(metabolites_PA)
tail(metabolites_PA)

# Delete the first row (it does not have important information)
metabolites_PA <- metabolites_PA[-c(1),]

# Delete the last rows as the information they contain is not relevant for our analysis
metabolites_PA <- metabolites_PA[-c(117:122),]

# Delete the columns that do not have relevant information
names(metabolites_PA)
metabolites_PA <- metabolites_PA[-c(3,4,5,6,7,17,18,28)]
names(metabolites_PA)

# Convert the tibble to a data frame
metabolites_PA <- as.data.frame(metabolites_PA)
# Set the row names for the dataframe
rownames(metabolites_PA) <- metabolites_PA$...1
# Remove the first column if it’s now used as row names
metabolites_PA <- metabolites_PA[-1]
# Transpose the data: samples in rows matebolits in columns
metabolites_PA <- t(metabolites_PA)

# Select only the rows with metabolite information
# Delete the last sample to match number of samples in transcriptomics dataset
rownames(metabolites_PA)
metabolites_PA <- metabolites_PA[c(2,3,4,6,7,8,11,12,13,15,16,17),]
metabolites_PA <- as.data.frame(metabolites_PA)

```

```{r}
head(metabolites_AR)
tail(metabolites_AR)

# Delete the first row (it does not have important information)
metabolites_AR <- metabolites_AR[-c(1),]

# Delete the last rows as the information they contain is not relevant for our analysis
metabolites_AR <- metabolites_AR[-c(142:147),]

# Delete the columns that do not have relevant information
names(metabolites_AR)
metabolites_AR <- metabolites_AR[-c(3,4,5,6,7,17,18,28)]
names(metabolites_AR)

# Convert the tibble to a data frame
metabolites_AR <- as.data.frame(metabolites_AR)
# Set the row names for the dataframe
rownames(metabolites_AR) <- metabolites_AR$...1
# Remove the first column if it’s now used as row names
metabolites_AR <- metabolites_AR[-1]
# Transpose the data: samples in rows matebolits in columns
metabolites_AR <- t(metabolites_AR)

# Select only the rows with metabolite information
# Delete the last sample to match number of samples in transcriptomics dataset
rownames(metabolites_AR)
metabolites_AR <- metabolites_AR[c(2,3,4,6,7,8,11,12,13,15,16,17),]
metabolites_AR <- as.data.frame(metabolites_AR)

```


```{r}
# Create the "Lukullus" dataset by selecting columns with "LUK" in their names
metabolites_AR_Luk <- metabolites_AR[grepl("LUK", rownames(metabolites_AR)),]
metabolites_PA_Luk <- metabolites_PA[grepl("LUK", rownames(metabolites_PA)),]

common_columns <- intersect(colnames(metabolites_AR_Luk), colnames(metabolites_PA_Luk))
metabolites_AR_Luk <- metabolites_AR_Luk[, common_columns]
metabolites_PA_Luk <- metabolites_PA_Luk[, common_columns]
metabolites_LUK <- rbind(metabolites_AR_Luk, metabolites_PA_Luk)


# Create the "notabilis" dataset by selecting columns whose names start with "not"
metabolites_AR_Not <- metabolites_AR[grepl("not", rownames(metabolites_AR)),]
metabolites_PA_Not <- metabolites_PA[grepl("not", rownames(metabolites_PA)),]

common_columns <- intersect(colnames(metabolites_AR_Not), colnames(metabolites_PA_Not))
metabolites_AR_Not <- metabolites_AR_Not[, common_columns]
metabolites_PA_Not <- metabolites_PA_Not[, common_columns]
metabolites_NOT <- rbind(metabolites_AR_Not, metabolites_PA_Not)

```



```{r}
# Convert the tibble to a data frame
physiological <- as.data.frame(physiological)

# Set row names using the first column
rownames(physiological) <- physiological[[1]]

# Remove the first column as it is now used as row names
physiological <- physiological[-1]

# Create the "Lukullus" dataset by selecting columns with "LUK" in their names
physiological_LUK <- physiological[grepl("LUK", rownames(physiological)), ]

# Create the "Notabilis" dataset by selecting columns with "NOT" in their names
physiological_NOT<- physiological[grepl("NOT", rownames(physiological)),]
```


# PCA segons teixit

## PA

Creem un dataframe que contingui les dades de PA tant de Lukullus com Notabillis i dels 3 tipus d'anàlisis. Les variables en columnes i les mostres en files.

```{r}
# Create a large datadrame with all the PA data
PA_dataframe <- cbind(physiological, transcriptomics_PA, metabolites_PA)
dim(PA_dataframe)
```

Modifiquem el dataframe de manera adequada per a realitzar el PCA.

```{r}
# Save group names
groups_PA <- row.names(PA_dataframe)
print(groups_PA)
# Create uniform names for the samples
groups_PA <- gsub(".*(LUK|NOT).*(C|S).*", "\\1_\\2", groups_PA)
print(groups_PA)

# Convert the dataframe to numeric values
PA_dataframe <- apply(PA_dataframe, 2, as.numeric)
row.names(PA_dataframe) <- groups_PA

# Delete columns with NA
columns_NA <- colSums(is.na(PA_dataframe)) > 0
index_columns_NA <- which(columns_NA)
print(index_columns_NA)
PA_dataframe <- PA_dataframe[, -index_columns_NA]
```

Realitzem el PCA i visualitzem el resultat.

```{r}
# Filter the constant columns
PA_dataframe <- PA_dataframe[, apply(PA_dataframe, 2, var) != 0]
# Scale the data
PA_df_scaled <- scale(PA_dataframe)

# Perform the PCA
PCA_PA <- prcomp(PA_df_scaled, center = TRUE, scale. = TRUE)

# Summary of the result
summary(PCA_PA)

# Dataframe with the PCA result and the groups variable
PCA_PA_df <- data.frame(PC1 = PCA_PA$x[,1], PC2 = PCA_PA$x[,2], Group = groups_PA)

# Graphic
ggplot(PCA_PA_df, aes(x = PC1, y = PC2, color = groups_PA)) +
  geom_point(size = 3) +
  labs(title = "PCA PA", x = "PC1", y = "PC2", color = "Groups")
```

Realització d'un biplot:

```{r}
scores <- as.data.frame(PCA_PA$x)
loadings <- as.data.frame(PCA_PA$rotation)

# Scale the loadings so that they are displayed correctly in the biplot
scale_factor <- max(abs(scores$PC1), abs(scores$PC2)) / max(abs(loadings$PC1), abs(loadings$PC2))
loadings <- loadings * scale_factor

# Create the biplot with ggplot2
ggplot() +
  geom_point(data = scores, aes(x = PC1, y = PC2), color = "blue", size = 3) +  # Samples
  geom_segment(data = loadings, aes(x = 0, y = 0, xend = PC1, yend = PC2), 
               arrow = arrow(length = unit(0., "cm")), color = "red") +  # Variables arrows
   geom_text(data = loadings, aes(x = PC1, y = PC2, label = rownames(loadings)), 
          color = "red", vjust = 1.5) +  # variables Labels
  labs(title = "PA Biplot", x = "PC1", y = "PC2") +
  theme_minimal()
```

## AR

Creem un dataframe que contingui les dades de AR tant de Lukullus com Notabillis i dels 3 tipus d'anàlisis. Les variables en columnes i les mostres en files.

Les dades fisiològiques estan mesurades en PA però reflecteixen l'estat global de tota la planta, per la qual cosa també les incorporarem en aquest anàlisi.

```{r}
# Create a large datadrame with all the AR data
AR_dataframe <- cbind(physiological, transcriptomics_AR, metabolites_AR)
dim(AR_dataframe)
```

Modifiquem el dataframe de manera adequada per a realitzar el PCA.

```{r}
# Save group names
groups_AR <- row.names(AR_dataframe)
print(groups_AR)
groups_AR <- gsub(".*(LUK|NOT).*(C|S).*", "\\1_\\2", groups_AR)
print(groups_AR)

# Convert the dataframe to numeric values
AR_dataframe <- apply(AR_dataframe, 2, as.numeric)
row.names(AR_dataframe) <- groups_AR

# Delete columns with NA
columns_NA <- colSums(is.na(AR_dataframe)) > 0
index_columns_NA <- which(columns_NA)
print(index_columns_NA)
AR_dataframe <- AR_dataframe[, -index_columns_NA]
```

Realitzem el PCA i visualitzem el resultat.

```{r}
# Filter the constant columns
AR_dataframe <- AR_dataframe[, apply(AR_dataframe, 2, var) != 0]
# Scale the data
AR_df_scaled <- scale(AR_dataframe)

# Perform the PCA
PCA_AR <- prcomp(AR_df_scaled, center = TRUE, scale. = TRUE)

# Summary of the result
summary(PCA_AR)

# Dataframe with the PCA result and the groups variable
PCA_AR_df <- data.frame(PC1 = PCA_AR$x[,1], PC2 = PCA_AR$x[,2], Group = groups_AR)

# Crear el gráfico
ggplot(PCA_AR_df, aes(x = PC1, y = PC2, color = Group)) +
  geom_point(size = 3) +
  labs(title = "PCA AR", x = "PC1", y = "PC2", color = "Groups_AR")
```

Realització d'un biplot:

```{r}
scores <- as.data.frame(PCA_AR$x)
loadings <- as.data.frame(PCA_AR$rotation)

# Scale the loadings so that they are displayed correctly in the biplot
scale_factor <- max(abs(scores$PC1), abs(scores$PC2)) / max(abs(loadings$PC1), abs(loadings$PC2))
loadings <- loadings * scale_factor

# Create the biplot with ggplot2
ggplot() +
  geom_point(data = scores, aes(x = PC1, y = PC2), color = "blue", size = 3) +  # Samples
  geom_segment(data = loadings, aes(x = 0, y = 0, xend = PC1, yend = PC2), 
               arrow = arrow(length = unit(0., "cm")), color = "red") +  # Variables arrows
   geom_text(data = loadings, aes(x = PC1, y = PC2, label = rownames(loadings)), 
          color = "red", vjust = 1.5) +  # variables Labels
  labs(title = "AR Biplot", x = "PC1", y = "PC2") +
  theme_minimal()
```

# PCA Segons genotip

## *Lukullus*

Creem un dataframe que contingui les dades de Lukullus tant de PA com de AR i dels 3 tipus d'anàlisis. Les variables en columnes i les mostres en files.

```{r}
# Create a large datadrame with all the LUK data
Luk_dataframe <- cbind(physiological_LUK, transcriptomics_Luk, metabolites_LUK)
rownames(Luk_dataframe) <- rownames(transcriptomics_Luk)
dim(Luk_dataframe)
```

Modifiquem el dataframe de manera adequada per a realitzar el PCA.

```{r}
# Save group names
groups_LUK <- row.names(Luk_dataframe)
print(groups_LUK)
groups_LUK <- gsub(".*(AR|PA).*(C|S).*", "\\1_\\2", groups_LUK)
print(groups_LUK)

# Convert the dataframe to numeric values
Luk_dataframe <- apply(Luk_dataframe, 2, as.numeric)
row.names (Luk_dataframe) <- groups_LUK

# Delete columns with NA
columns_NA <- colSums(is.na(Luk_dataframe)) > 0
index_columns_NA <- which(columns_NA)
print(index_columns_NA)
Luk_dataframe <- Luk_dataframe[, -index_columns_NA]
```

Realitzem el PCA i visualitzem el resultat.

```{r}
# Filter the constant columns
Luk_dataframe <- Luk_dataframe[, apply(Luk_dataframe, 2, var) != 0]
# Scale the data
Luk_df_scaled <- scale(Luk_dataframe)

# Perform the PCA
PCA_LUK <- prcomp(Luk_df_scaled, center = TRUE, scale. = TRUE)

# Summary of the result
summary(PCA_LUK)

# Dataframe with the PCA result and the groups variable
PCA_LUK_df <- data.frame(PC1 = PCA_LUK$x[,1], PC2 = PCA_LUK$x[,2], Group = groups_LUK)

# Crear el gráfico
ggplot(PCA_LUK_df, aes(x = PC1, y = PC2, color = groups_LUK)) +
  geom_point(size = 3) +
  labs(title = "PCA LUK", x = "PC1", y = "PC2", color = "Groups")
```

Realització d'un biplot:

```{r}
scores <- as.data.frame(PCA_LUK$x)
loadings <- as.data.frame(PCA_LUK$rotation)

# Scale the loadings so that they are displayed correctly in the biplot
scale_factor <- max(abs(scores$PC1), abs(scores$PC2)) / max(abs(loadings$PC1), abs(loadings$PC2))
loadings <- loadings * scale_factor

# Create the biplot with ggplot2
ggplot() +
  geom_point(data = scores, aes(x = PC1, y = PC2), color = "blue", size = 3) +  # Samples
  geom_segment(data = loadings, aes(x = 0, y = 0, xend = PC1, yend = PC2), 
               arrow = arrow(length = unit(0., "cm")), color = "red") +  # Variables arrows
   geom_text(data = loadings, aes(x = PC1, y = PC2, label = rownames(loadings)), 
          color = "red", vjust = 1.5) +  # variables Labels
  labs(title = "Lukullus Biplot", x = "PC1", y = "PC2") +
  theme_minimal()
```

## *Notabilis*

Creem un dataframe que contingui les dades de Notabilus tant de PA com de AR i dels 3 tipus d'anàlisis. Les variables en columnes i les mostres en files.

```{r}
# Create a large datadrame with all the LUK data
Not_dataframe <- cbind(physiological_NOT, transcriptomics_Not, metabolites_NOT)
rownames(Not_dataframe) <- rownames(transcriptomics_Not)
dim(Not_dataframe)
```

Modifiquem el dataframe de manera adequada per a realitzar el PCA.

```{r}
# Save group names
groups_NOT <- row.names(Not_dataframe)
print(groups_NOT)
groups_NOT <- gsub(".*(AR|PA).*(C|S).*", "\\1_\\2", groups_NOT)
print(groups_NOT)

# Convert the dataframe to numeric values
Not_dataframe <- apply(Not_dataframe, 2, as.numeric)
row.names (Not_dataframe) <- groups_NOT

# Delete columns with NA
columns_NA <- colSums(is.na(Not_dataframe)) > 0
index_columns_NA <- which(columns_NA)
print(index_columns_NA)
Not_dataframe <- Not_dataframe[, -index_columns_NA]
```

Realitzem el PCA i visualitzem el resultat.

```{r}
# Filter the constant columns
Not_dataframe <- Not_dataframe[, apply(Not_dataframe, 2, var) != 0]
# Scale the data
Not_df_scaled <- scale(Not_dataframe)

# Perform the PCA
PCA_NOT <- prcomp(Not_df_scaled, center = TRUE, scale. = TRUE)

# Summary of the result
summary(PCA_NOT)

# Dataframe with the PCA result and the groups variable
PCA_NOT_df <- data.frame(PC1 = PCA_NOT$x[,1], PC2 = PCA_NOT$x[,2], Group = groups_NOT)

# Crear el gráfico
ggplot(PCA_NOT_df, aes(x = PC1, y = PC2, color = groups_NOT)) +
  geom_point(size = 3) +
  labs(title = "PCA NOT", x = "PC1", y = "PC2", color = "Groups")
```

Realització d'un biplot:

```{r}
scores <- as.data.frame(PCA_LUK$x)
loadings <- as.data.frame(PCA_LUK$rotation)

# Scale the loadings so that they are displayed correctly in the biplot
scale_factor <- max(abs(scores$PC1), abs(scores$PC2)) / max(abs(loadings$PC1), abs(loadings$PC2))
loadings <- loadings * scale_factor

# Create the biplot with ggplot2
ggplot() +
  geom_point(data = scores, aes(x = PC1, y = PC2), color = "blue", size = 3) +  # Samples
  geom_segment(data = loadings, aes(x = 0, y = 0, xend = PC1, yend = PC2), 
               arrow = arrow(length = unit(0., "cm")), color = "red") +  # Variables arrows
   geom_text(data = loadings, aes(x = PC1, y = PC2, label = rownames(loadings)), 
          color = "red", vjust = 1.5) +  # variables Labels
  labs(title = "Notabilis Biplot", x = "PC1", y = "PC2") +
  theme_minimal()
```
# Exportació dels resultats

Guardem els gràfics en format png:
```{r}
library(gridExtra)

png(file="~/Desktop/PCA/PCA1_plots.png", width=600, height=350)

par(mfrow=c(2,2))

plot1<- ggplot(PCA_PA_df, aes(x = PC1, y = PC2, color = groups_PA)) +
  geom_point(size = 3) +
  labs(title = "PCA PA", x = "PC1", y = "PC2", color = "Groups")

plot2 <- ggplot(PCA_AR_df, aes(x = PC1, y = PC2, color = groups_AR)) +
  geom_point(size = 3) +
  labs(title = "PCA AR", x = "PC1", y = "PC2", color = "Groups")

plot3 <- ggplot(PCA_LUK_df, aes(x = PC1, y = PC2, color = groups_LUK)) +
  geom_point(size = 3) +
  labs(title = "PCA LUK", x = "PC1", y = "PC2", color = "Groups")

plot4 <- ggplot(PCA_NOT_df, aes(x = PC1, y = PC2, color = groups_NOT)) +
  geom_point(size = 3) +
  labs(title = "PCA NOT", x = "PC1", y = "PC2", color = "Groups")

grid.arrange(plot1, plot2, plot3, plot4, ncol = 2, nrow = 2)

dev.off()

```



