---
title: "WGCNA"
author: "Paula Solé Vallés"
date: "`r Sys.Date()`"
output:
  html_document:
    df_print: paged
---

```{r setup, include=FALSE}
knitr::opts_chunk$set(echo = TRUE)
knitr::opts_knit$set(root.dir = '~/Desktop/WGCNA/AR')

# Necessary packages
library(WGCNA)
library(openxlsx)
library(readxl)
library(GEOquery)
library(tidyverse)
library(gridExtra)
library(flashClust)
library(clusterProfiler)
library(enrichplot)
library(ggplot2)
library(cowplot)
library(GO.db)
```

Es defineix el directori de treball i amb "stringsAsFactors = FALSE" canviem la opció que per defecte converteix strings (cadenes de caràcters) en factors quan es creen dataframes directament amb data.frame() o com a resultat de l'ús de read.table() per llegir dades tabulars.

```{r}
# The following setting is important, do not omit.
options(stringsAsFactors = FALSE);
```

# Preparació de les dades

El nostre conjunt de dades originals té les mostres en files i les variables en columnes, però algunes funcions WGCNA esperen variables en files i mostres en columnes, per tant creem un variable amb les dades transposades.

```{r}
# Load data from an archive
Data <- read.table("/Volumes/ftp/Paula Sole/processed_data/AR_dataframe_log.txt", header=TRUE, sep="\t", row.names=1)

# Take a quick look at what is in the data set:
dim(Data)

# Delete columns with NA
columns_NA <- colSums(is.na(Data)) > 0
index_columns_NA <- which(columns_NA)
print(index_columns_NA)
Data <- Data[, -index_columns_NA]

# Transpose the data (samples in rows, variables in columns)
tData <- t(Data)
```

Carreguem també les dades fenotípiques, que corresponen a nivell de diferents hormones:

```{r}
# upload trait data
datTraits <- read_excel("/Volumes/ftp/Paula Sole/Summary_metabolites_hormones_2019_luk&not_AR.xlsx", sheet = "hormones")
dim(datTraits)
head(datTraits)

# Transpose the data
datTraits <- t(datTraits)
datTraits <- as.data.frame(datTraits)

# Change column names
colnames(datTraits) <- datTraits[1,] # Set column names
datTraits <- datTraits[-1,] # Remove the first row as it’s now used as column names

# Change row names to match Data
rownames(datTraits) <- rownames(Data)

# Checking Row Name Consistency
table(rownames(datTraits)==rownames(Data))

# Convert to numeric
datTraits[] <- lapply(datTraits, as.numeric)
```

## Control de qualitat: detecció d'outliers

Comprovem la qualitat de les dades: mostres o gens amb Missing Values excessius. Si l'última declaració retorna TRUE, tots els gens han passat el criteri. Si no, eliminem els gens i les mostres que no l'han passat:

```{r}
# list of samples and genes that pass criteria on maximum number of missing or low weight values
gsg = goodSamplesGenes(Data, verbose = 3);
gsg$allOK
table(gsg$goodGenes)
table(gsg$goodSamples)

# remove genes that are detectd as outliers
Data <- Data[gsg$goodSamples, gsg$goodGenes]
```

### Cluster de jerarquies

A continuació, agrupem les mostres en clusters per veure si hi ha cap valor atípic evident (*outlier*). Escollim un tall que eliminarà les mostres *outlier*.

```{r}
# Calculate sample distance and cluster the samples
sampleTree = hclust(dist(Data), method = "average")

# plot sample tree
pdf(file = "1-n-sampleClustering_AR.pdf", width = 12, height = 9)
# Graphical parameters
par(cex = 1.6)
par(mar = c(0,4,2,0))
# Graphical representation as a dendogram
plot(sampleTree, 
     main = "Sample clustering to detect outliers", 
     sub="", 
     xlab="",
     cex.lab = 1.5,
     cex.axis = 1.5, 
     cex.main = 2)
# Plot a line to show the cut
abline(h = 30, col = "red")

dev.off()
```

### Construcció d'una xarxa de mostra per a la detecció d'outliers.

Aquest pas calcula una matriu que representa la força de les connexions (adjacències) entre mostres en funció de les seves distàncies d'expressió gènica. La connectivitat estandarditzada (Z.k) s'utilitza per identificar els valors atípics.

`Adjacency` calcula l'adjacència de la xarxa (correlació o distància) a partir de dades d'expressió donades o a partir d'una semblança.

```{r}
# sample network based on squared Euclidean distance 
A = adjacency(tData, type = "distance") 
# this calculates the whole network connectivity
k = as.numeric(apply(A, 2, sum))-1
# standardized connectivity
Z.k = scale(k)

# Designate samples as outlying if their Z.k value is below the threshold (often -2.5)
thresholdZ.k = -2.5 
# the color vector indicates outlyingness (red) 
outlierColor = ifelse(Z.k < thresholdZ.k, "red", "black") 
print(table(outlierColor))

# calculate the cluster tree using flahsClust 
sampleTree = flashClust(as.dist(1 - A), method = "average")

# Convert traits to a color representation: where red indicates high values 
traitColors <- data.frame(numbers2colors(as.matrix(datTraits), signed = FALSE))
dimnames(traitColors)[[2]] = paste(names(datTraits), "C", sep = "")
datColors = data.frame(outlierC = outlierColor, traitColors) 

# Plot the sample dendrogram and the colors underneath.
pdf(file = "1-n-sampleClustering_withTraits_AR.pdf", width = 12, height = 9);
par(cex = 1.6);
par(mar = c(0,4,2,0))
plotDendroAndColors(sampleTree, 
                    groupLabels = names(datColors), 
                    colors = datColors, 
                    main = "Sample dendrogram and trait heatmap")
dev.off()
```

# Contrucció de la xarxa i detecció dels mòduls

## Selecció de *soft-thresholding powers*

Per construir la xarxa de gens ponderats cal escollir el poder de llindar suau (*soft thresholding power*) β al qual s'eleva la similitud de coexpressió per calcular l'adjacència. Utilitzem la funció `pickSoftThreshold` que realitza l'anàlisi de la topologia de la xarxa i ajuda a triar el threshold adequat. Per això, escollim un conjunt de `powers` candidats i la funció retorna un conjunt d'índexs de xarxa que s'han d'inspeccionar.

-   El primer gràfic mostra com de propera està la topologia de xarxa a l'escala lliure per a cada power. L'objectiu és seleccionar el més baix que compleixi que R^2^≥0,9

-   El segon gràfic mostra la connectivitat mitjana dels diferents powers. L'objectiu és escollir una potència que equilibri la independència a gran escala i la connectivitat raonable.

```{r}
# Choose a set of soft-thresholding powers
powers = c(c(1:20), seq(from = 22, to=30, by=2))

# Call the network topology analysis function
sft = pickSoftThreshold(Data, powerVector = powers, verbose = 5)

# Plot the results:
pdf(file = "2-n-sft_AR.pdf", width = 15, height = 5);
par(mfrow = c(1,2));
cex1 = 0.9;

# Scale-free topology fit index as a function of the soft-thresholding power
plot(sft$fitIndices[,1], 
     -sign(sft$fitIndices[,3])*sft$fitIndices[,2],
     xlab="Soft Threshold (power)",
     ylab="Scale Free Topology Model Fit,signed R^2",
     type="n",
     main = paste("Scale independence"))
text(sft$fitIndices[,1], 
     -sign(sft$fitIndices[,3])*sft$fitIndices[,2],
     labels=powers,
     cex=cex1,
     col="red");

# Add line to use as a R^2 cut-off
abline(h=0.90,col="red")

# Mean connectivity as a function of the soft-thresholding power
plot(sft$fitIndices[,1], 
     sft$fitIndices[,5],
     xlab="Soft Threshold (power)",
     ylab="Mean Connectivity", 
     type="n", 
     main = paste("Mean connectivity"))
text(sft$fitIndices[,1], 
     sft$fitIndices[,5], 
     labels=powers, 
     cex=cex1,
     col="red")

dev.off()
```

Escollim el *Soft Threshold* β en funció del criteri de topologia sense escala, és a dir, escollim la β més baixa que resulta en una topologia aproximada sense escala mesurada per l'índex d'ajust de la topologia sense escala.

## Automatic Module Detection Via Dynamic Tree Cutting

La funció `blockwiseModules` identifica mòduls de coexpressió (agrupaments de gens amb patrons d'expressió similars). Implementa automàticament tots els passos de detecció de mòduls: construeix automàticament una xarxa de correlació, crea un arbre de clúster, defineix mòduls com a branques i fusiona mòduls tancats.

-   `corType` = "pearson": utilitza la correlació de Pearson.

-   `networkType` = "signed hybrid": crea una xarxa on les connexions conserven el signe de correlació.

-   `power` = potència per al càlcul de l'adjacència (del pas anterior).

-   `mergeCutHeight` = 0,25: Llindar per combinar mòduls similars (valors més baixos = menys mòduls combinats).

-   `minModuleSize` = 50: nombre mínim de gens en un mòdul.

-   `saveTOMs` = TRUE: desa la matriu de superposició topològica (TOM) per a la seva reutilització.

Emet colors de mòduls i eigenes de mòduls que es poden utilitzar en anàlisis posteriors. També es poden visualitzar els resultats de la detecció del mòdul.

```{r}
temp_cor <- cor       
cor <- WGCNA::cor

mergingThresh = 0.25 

# Set the chosen power
power <- sft$powerEstimate

# Variables in columns and samples in rows
net = blockwiseModules(Data, 
                       corType = "pearson", 
                       maxBlockSize = 5000,
                       networkType = "signed hybrid", 
                       power = power, 
                       minModuleSize = 50, 
                       mergeCutHeight = mergingThresh,
                       numericLabels = TRUE, 
                       saveTOMs = TRUE, 
                       pamRespectsDendro = FALSE, 
                       saveTOMFileBase = "allTOM")

# Module labels for each gene.
moduleLabelsAutomatic = net$colors 

# Convert labels to colors for plotting
moduleColorsAutomatic = labels2colors(moduleLabelsAutomatic)

# A data frame with module eigengenes can be obtained 
MEsAutomatic = net$MEs 
```

Associem els trets (en aquest cas, el perfil d'hormones).

Calculem la correlació (`GS.value`) entre variables i un tret específic i després la convertim en colors (`GS.valueColor`).

```{r}
value = as.data.frame(datTraits) 
names(value) = "value"

# Next use this trait to define a gene significance variable
GS.value = as.numeric(cor(Data, value, use = "p")) 

# This translates the numeric values into colors 
GS.valueColor = numbers2colors(GS.value, signed = T)

blocknumber = 1

datColors = data.frame(moduleColorsAutomatic, GS.valueColor)[net$blockGenes[[blocknumber]], ] 
```

Representem el dendrograma del gen amb els colors del mòdul i la importància dels trets a sota.

```{r}
# Plot the dendrogram and the module colors underneath 
pdf(file = "GeneColors_AR.pdf", width = 20, height = 12);

plotDendroAndColors(net$dendrograms[[blocknumber]], 
                    colors = datColors, 
                    groupLabels = c("Module colors", "GS.value"), 
                    dendroLabels = FALSE, 
                    hang = 0.03, 
                    addGuide = TRUE, 
                    guideHang = 0.05)

dev.off()
```

## Associar mòduls i fenotips (Module-trait relationships)

Realitzem un heatmap per veure la correlació entre cada mòdul i els trets (nivells d'hormones).

```{r}
# Choose a module assignment
moduleColorsSt = moduleColorsAutomatic  

# Define numbers of genes and samples 
nGenes = ncol(tData) 
nSamples = nrow(tData)

# Recalculate MEs with color labels 
MEs0 = moduleEigengenes(Data, moduleColorsSt)$eigengenes
MEsCE = orderMEs(MEs0)
modTraitCor = cor(MEsCE, datTraits, use = "p")
modTraitPvalue = corPvalueStudent(modTraitCor, nSamples)

#Displaying correlations and its p-values
textMatrix = paste(signif(modTraitCor, 2), "\n(", 
                   signif(modTraitPvalue, 1), ")",sep = "")
dim(textMatrix) = dim(modTraitCor)
par(mar = c(6, 8.5, 3, 3)) 

pdf(file = "Traits_AR.pdf", width = 20, height = 12);

# Display the correlation values within a heatmap plot
labeledHeatmap(Matrix = modTraitCor, 
               xLabels = names(datTraits), 
               yLabels = names(MEsCE),      
               ySymbols = names(MEsCE), 
               colorLabels = FALSE, 
               colors = blueWhiteRed(50),      
               textMatrix = textMatrix, 
               setStdMargins = TRUE, 
               cex.text = 0.8, 
               zlim = c(-1,1), 
               main = paste("Module-trait relationships"))

dev.off()

cor <- temp_cor
```

Desem els resultats:

```{r}
# calculate the module membership values (module eigengene based connectivity kME):
datKME = signedKME(Data, MEsCE)

# Read in the probe annotation
GeneAnnotation <- read.csv("/Volumes/ftp/Paula Sole/ITAG4.0_descriptions.txt", 
                           header = FALSE, 
                           sep = "\t")
GeneAnnotation[,1] <- toupper(GeneAnnotation[,1])

# Match probes in the data set to those of the annotation file
probes = toupper(colnames(Data))
probes2annot = match(probes, GeneAnnotation$V1)

# data frame with gene significances (cor with the traits)
datGS.Traits = data.frame(cor(Data, datTraits, use = "p")) 
names(datGS.Traits) = paste("cor", names(datGS.Traits), sep = ".") 

# data frame with gene significances (cor with the traits)
datOutput = data.frame(Probes = colnames(Data), moduleColorsSt, datKME, datGS.Traits)

# save the results in a comma delimited file
write.table(datOutput, "ResultsNew_AR.csv", row.names = F, sep = ",")
write.csv(modTraitCor, file = "Traitscor_AR.csv")
write.csv(modTraitPvalue, file = "Traitspvalue_AR.csv")
```

## Exportar a Cytoscape

A partir del heatmap de correlació entre mòduls i nivells hormonals, escollim els mòduls més significatius i els exportem per visualitzar la xarxa a Cytoscape.

```{r}
# Recalculate topological overlap 
TOM = TOMsimilarityFromExpr(Data, power=power) 
table(moduleColorsSt)
```

Exportem el mòduls amb més correlació per visualitzar-los en forma de xarxa amb Cytoscape

```{r}
module = "blue"

# Select module probes 
inModule = is.finite(match(moduleColorsSt,module))
modProbes = probes[inModule]

# Generate altNodeNames
modGenes <- GeneAnnotation$V2[probes2annot[inModule]]
modGenes[is.na(modGenes)] <- "Unknown" # Replace NA with "Unknown"

# Select the corresponding Topological Overlap
modTOM = TOM[inModule, inModule] 
dimnames(modTOM) = list(modProbes, modProbes)

# Export the network into edge and node list files for Cytoscape
cyt = exportNetworkToCytoscape(modTOM,
                               edgeFile=paste("AR_CytoEdge",paste(module,collapse="-"),".txt",sep=""), 
                               nodeFile=paste("AR_CytoNode",paste(module,collapse="-"),".txt",sep=""), 
                               weighted = TRUE, 
                               threshold = 0.8,
                               nodeNames=modProbes,
                               altNodeNames = modGenes,
                               nodeAttr = moduleColorsSt[inModule])
```

```{r}
module = "brown"

# Select module probes 
inModule = is.finite(match(moduleColorsSt,module))
modProbes = probes[inModule]

# Generate altNodeNames
modGenes <- GeneAnnotation$V2[probes2annot[inModule]]
modGenes[is.na(modGenes)] <- "Unknown" # Replace NA with "Unknown"

# Select the corresponding Topological Overlap
modTOM = TOM[inModule, inModule] 
dimnames(modTOM) = list(modProbes, modProbes)

# Export the network into edge and node list files for Cytoscape
cyt = exportNetworkToCytoscape(modTOM,
                               edgeFile=paste("AR_CytoEdge",paste(module,collapse="-"),".txt",sep=""), 
                               nodeFile=paste("AR_CytoNode",paste(module,collapse="-"),".txt",sep=""), 
                               weighted = TRUE, 
                               threshold = 0.8,
                               nodeNames=modProbes,
                               altNodeNames = modGenes,
                               nodeAttr = moduleColorsSt[inModule])
```

```{r}
module = "turquoise"

# Select module probes 
inModule = is.finite(match(moduleColorsSt,module))
modProbes = probes[inModule]

# Generate altNodeNames
modGenes <- GeneAnnotation$V2[probes2annot[inModule]]
modGenes[is.na(modGenes)] <- "Unknown" # Replace NA with "Unknown"

# Select the corresponding Topological Overlap
modTOM = TOM[inModule, inModule] 
dimnames(modTOM) = list(modProbes, modProbes)

# Export the network into edge and node list files for Cytoscape
cyt = exportNetworkToCytoscape(modTOM,
                               edgeFile=paste("AR_CytoEdge",paste(module,collapse="-"),".txt",sep=""), 
                               nodeFile=paste("AR_CytoNode",paste(module,collapse="-"),".txt",sep=""), 
                               weighted = TRUE, 
                               threshold = 0.8,
                               nodeNames=modProbes,
                               altNodeNames = modGenes,
                               nodeAttr = moduleColorsSt[inModule])
```

```{r}
module = "yellow"

# Select module probes 
inModule = is.finite(match(moduleColorsSt,module))
modProbes = probes[inModule]

# Generate altNodeNames
modGenes <- GeneAnnotation$V2[probes2annot[inModule]]
modGenes[is.na(modGenes)] <- "Unknown" # Replace NA with "Unknown"

# Select the corresponding Topological Overlap
modTOM = TOM[inModule, inModule] 
dimnames(modTOM) = list(modProbes, modProbes)

# Export the network into edge and node list files for Cytoscape
cyt = exportNetworkToCytoscape(modTOM,
                               edgeFile=paste("AR_CytoEdge",paste(module,collapse="-"),".txt",sep=""), 
                               nodeFile=paste("AR_CytoNode",paste(module,collapse="-"),".txt",sep=""), 
                               weighted = TRUE, 
                               threshold = 0.8,
                               nodeNames=modProbes,
                               altNodeNames = modGenes,
                               nodeAttr = moduleColorsSt[inModule])
```

```{r}
module = "red"

# Select module probes 
inModule = is.finite(match(moduleColorsSt,module))
modProbes = probes[inModule]

# Generate altNodeNames
modGenes <- GeneAnnotation$V2[probes2annot[inModule]]
modGenes[is.na(modGenes)] <- "Unknown" # Replace NA with "Unknown"

# Select the corresponding Topological Overlap
modTOM = TOM[inModule, inModule] 
dimnames(modTOM) = list(modProbes, modProbes)

# Export the network into edge and node list files for Cytoscape
cyt = exportNetworkToCytoscape(modTOM,
                               edgeFile=paste("AR_CytoEdge",paste(module,collapse="-"),".txt",sep=""), 
                               nodeFile=paste("AR_CytoNode",paste(module,collapse="-"),".txt",sep=""), 
                               weighted = TRUE, 
                               threshold = 0.8,
                               nodeNames=modProbes,
                               altNodeNames = modGenes,
                               nodeAttr = moduleColorsSt[inModule])
```

# Anàlisi d'enriquiment en GO

```{r}
# Create a list to store gene lists for each module
modules <- unique(moduleColorsAutomatic)
gene_lists <- list()
for (module in modules) {
  # Subset genes based on the module color
  gene_lists[[module]] <- colnames(Data)[moduleColorsAutomatic == module]
}
```

```{r}
# Load GO annotations
GOTERM <- read.table("~/Desktop/GOTERM.txt", header = FALSE, sep = "\t", stringsAsFactors = FALSE)
GOTERM[, 2] <- toupper(GOTERM[, 2])  # Convert gene IDs to uppercase
colnames(GOTERM) <- c("GO", "GeneID")

# Replace GO IDs with a list of GO descriptions
GO_ids <- GOTERM$GO
GO_descriptions <- AnnotationDbi::select(GO.db, 
                                         keys = GO_ids, 
                                         keytype = "GOID", 
                                         columns = c("GOID", "TERM"))
head(GO_descriptions)

# Extract all genes (background)
background_genes <- unique(GOTERM$GeneID)

# Loop through each module for enrichment analysis
for (module in modules) {
  # Get genes in the current module
  modGenes <- names(Data)[moduleColorsSt == module]
  
  # Debug: Check if module genes are retrieved
  print(paste("Processing module:", module, "- Number of genes:", length(modGenes)))
  
  # Skip if no genes are found
  if (length(modGenes) == 0) {
    message(paste("No genes found for module:", module, "- Skipping"))
    next
  }
  
  # Perform GO enrichment analysis
  gse <- enricher(gene = modGenes,
                  pvalueCutoff = 0.05,
                  pAdjustMethod = "fdr",
                  universe = background_genes,
                  minGSSize = 30,
                  maxGSSize = 500,
                  TERM2GENE = GOTERM,
                  TERM2NAME = GO_descriptions)
  
  # Check if enrichment analysis returned results
  if (is.null(gse) || nrow(gse@result) == 0) {
    message(paste("No significant enrichment for module:", module, "- Skipping plots"))
    next
  }
  
  tryCatch({
  # Plot enrichment results (barplot and dotplot)
  pdf(file = paste0("GOEnrichment_", module, ".pdf"))
    
    print(barplot(gse, showCategory = 20) + 
          ggtitle(paste("Barplot GO Enrichment for Module:", module)))
    
    print(dotplot(gse, showCategory = 20) + 
          ggtitle(paste("Dotplot GO Enrichment for Module:", module)))
  
  dev.off()
  
  }, error = function(e) {
    message(paste("Error while plotting for module:", module, ":", e$message))
  })
}

```

```{r}
# Extract genes for significant GO terms
# Filter by adjusted p-value
significant_terms <- gse@result[gse@result$pvalue < 0.05, ]  
# Split and flatten gene lists
genes_of_interest <- unique(unlist(strsplit(significant_terms$geneID, "/")))  

# Assuming `TOM` is your Topological Overlap Matrix
subset_genes <- colnames(Data) %in% genes_of_interest
filtered_TOM <- TOM[subset_genes, subset_genes]
filtered_module_colors <- moduleColorsAutomatic[subset_genes]

# Export the filtered network
exportNetworkToCytoscape(
  adjMat = filtered_TOM,
  edgeFile = "CytoscapeEdges.txt",
  nodeFile = "CytoscapeNodes.txt",
  weighted = TRUE,
  threshold = 0.02,  # Adjust threshold for edge inclusion
  nodeNames = genes_of_interest,
  altNodeNames = genes_of_interest,
  nodeAttr = filtered_module_colors
)
```
